【裁判字號】    99,易,1833
【裁判日期】    991013
【裁判案由】    詐欺
【裁判全文】
臺灣高雄地方法院刑事判決              99年度易字第1833號
公  訴  人  臺灣高雄地方法院檢察署檢察官
被      告  乙○○
上列被告因詐欺案件，經檢察官提起公訴（99年度偵緝字第1728
號），被告於本院準備程序中為有罪之陳述，經合議庭裁定由受
命法官依簡式審判程序獨任審理，本院判決如下：
    主  文
乙○○幫助犯詐欺取財罪，處拘役肆拾日，如易科罰金，以新臺
幣壹仟元折算壹日。
    事  實
一、乙○○明知國內社會上層出不窮之詐騙集團或不法份子為掩
    飾其不法行徑，隱匿其不法所得，避免執法人員之追究及處
    罰，常蒐購並使用他人帳戶進行存、提款與轉帳等行為，在
    客觀上可以預見一般取得他人帳戶使用之行徑，常與行財產
    犯罪所需有密切關聯，竟以縱有人持其存款帳戶作為詐騙之
    犯罪工具，亦不違其本意之幫助詐欺取財犯意，於民國98年
    10月21日下午5 時17分前某時許，將其所開立之永豐商業銀
    行臺北分行（下稱永豐銀行）帳號00000000000000號帳戶及
    臺北富邦商業銀行丙○分行（下稱臺北富邦銀行）帳號0000
    00000000號帳戶之存摺、提款卡及密碼各1 份交付予真實姓
    名年籍不詳、綽號「小龍」之成年男子使用。嗣「小龍」及
    其所屬詐欺集團之成員取得乙○○上開永豐銀行帳戶及臺北
    富邦銀行帳戶後，即共同意圖為自己不法之所有，分別為下
    列詐欺取財行為：
  (一)於98年10月21日下午5 時17分許，推由該詐欺集團中某不詳
    成員撥打電話予丁○○，冒稱PCHOME網路購物客服人員，向
    丁○○佯稱其之前網路購物誤設為分期付款，隨即由該詐欺
    集團中另一不詳成員再撥打電話予丁○○，冒稱國泰世華銀
    行人員，佯稱如要取消分期付款，需至自動櫃員機操作，致
    丁○○不疑有他，而陷於錯誤，依該詐騙集團成員之指示操
    作自動櫃員機，匯款新臺幣（下同）12,046元至乙○○上開
    永豐銀行帳戶內，旋即遭提領一空。
  (二)另於98年10月23日下午6 時30分許，推由該詐欺集團中某不
    詳成員撥打電話予甲○○，冒稱PCHOME網路購物客服人員，
    向甲○○佯稱其之前網路購物誤設為分期付款，隨即由該詐
    欺集團中另一不詳成員再撥打電話予甲○○，冒稱星展銀行
    人員，要求甲○○至自動櫃員機作資料確認，以取消分期付
    款，致住瑞龍不疑有他，而陷於錯誤，依該詐騙集團成員之
    指示操作自動櫃員機，匯款新臺幣（下同）29,988元至乙○○上開臺北富邦銀行帳戶內，旋即遭提領一空。
  (三)嗣丁○○、甲○○發覺有異，報警處理，始循線查悉上情。
二、案經臺北市政府警察局中山分局移送臺灣臺北地方法院檢察
    署檢察官呈請臺灣高等法院檢察署檢察長令轉暨高雄市政府
    警察局丙○分局移送臺灣高雄地方法院檢察署檢察官偵查起
    訴。
    理  由
一、本件被告乙○○所犯為死刑、無刑徒刑或最輕本刑為3 年以
    上有期徒刑以外之罪，其於準備程序中就被訴犯罪事實，為
    有罪之陳述，經法官告知簡式審判程序之旨，並聽取當事人
    之意見後，依刑事訴訟法第273 條之1 第1 項規定，裁定由
    受命法官獨任進行簡式審判程序，合先指明。
二、上揭犯罪事實，業據被告乙○○於本院審理時坦承不諱（見
    本院易字卷第22頁、第28頁反面），核與證人即被害人丁○○、甲○○於警詢及偵查時指述渠等遭以犯罪事實所載之手
    法詐騙財物等情節均相符合（見警卷第7 、8 頁，偵1 卷第
    6 、7 頁，偵2 卷第6 、7 頁），並有永豐銀行98年11月 6
    日函暨所附被告上開永豐銀行帳戶之開戶申請書、客戶基本
    資料表、往來明細資料表各1 份、被害人丁○○提供之合作
    金庫銀行自動櫃員機交易明細表1 紙、臺北富邦銀行丙○分
    行98年11月19日函暨所附被告上開臺北富邦銀行帳戶之開戶
    資料、交易明細各1 份、被害人甲○○提供之星展銀行自動
    櫃員機交易明細表1 紙等證據資料在卷可稽（見警卷第16至
    20、28頁，偵1 卷第15至22頁）。是本件被告之自白，經查
    與卷內積極事證相符，應堪採認。
三、按金融帳戶為個人之理財工具，而政府開放金融業申請設立
    後，金融機構大量增加，一般民眾皆可以存入最低開戶金額
    之方式自由申請開設金融帳戶，並無任何特殊之限制，因此
    一般人申請存款帳戶極為容易而便利，且得同時在不同金融
    機構申請多數存款帳戶使用，並無使用他人帳戶之必要，此
    為一般日常生活所熟知之常識，故除非充作犯罪使用，並藉
    此躲避警方追緝，一般正常使用之存款帳戶，並無向他人借
    用、租用或購買帳戶存摺、金融卡及密碼之必要，亦應為一
    般生活所應有之認知。何況，金融存款帳戶，攸關存戶個人
    財產權益，專屬性甚高，衡諸常理，若非與本人有密切關係
    ，不可能提供個人帳戶供他人使用，縱有交付個人帳戶予他
    人使用之特殊情形，亦必會瞭解他人使用帳戶之目的始行提
    供，參以坊間報章雜誌及新聞媒體，對於以簡訊、電話等方
    式通知中獎或如退稅等其他類似之不法詐騙方法及詐欺集團
    經常收購他人存款帳戶，以隱匿渠等詐欺取財犯罪之不法行
    徑，規避檢警等執法人員之查緝，類此在社會上層出不窮之
    案件，亦迭經報導及再三批露，被告乙○○於行為時係具有
    高職畢業之相當智識及生活閱歷之成年人，對此社會現狀，
    當知之甚詳，竟仍將上開永豐銀行帳戶、臺北富邦銀行帳戶
    之存摺、提款卡及密碼提供給他人使用，足認被告確有幫助
    他人實施詐欺犯罪之不確定故意甚明。從而，本案事證明確
    ，被告犯行堪予認定，應依法論科。
四、次按刑法上之幫助犯，係以幫助之意思，對於正犯資以助力
    ，而未參與實施犯罪之行為者而言（最高法院27年台上字第
    1333號、49年台上字第77號判例意旨參照）。是以如未參與
    實施犯罪構成要件之行為，且非以合同意思而係出於幫助之
    意思提供助力者，即屬幫助犯，而非共同正犯。本案被告乙○○基於幫助之故意，提供上開永豐銀行帳戶、臺北富邦銀
    行帳戶之存摺、提款卡及密碼給「小龍」及其所屬詐騙集團
    成員使用，雖然使得該詐騙集團成員得共同基於詐欺取財之
    犯意聯絡，由其中數人向被害人丁○○、甲○○詐取財物，
    並以被告所提供之上開永豐銀行帳戶、臺北富邦銀行帳戶供
    作指定匯款之帳戶，規避檢警機關之追緝，以遂行詐欺取財
    之犯行，然被告提供帳戶供人使用之行為，並不等同於向被
    害人2 人施以欺罔之詐術行為，且亦無證據證明被告有參與
    詐欺取財犯行之構成要件行為，衡諸前揭說明，自應論以幫
    助犯。是核被告所為，係犯刑法第30條第1 項前段、第 339
    條第1 項之幫助詐欺取財罪。又被告以一提供上開永豐銀行
    帳戶、臺北富邦銀行帳戶存摺、提款卡及密碼之行為，幫助
    詐欺集團詐騙被害人丁○○、甲○○，致被害人2 人受騙損
    失財物，屬一行為觸犯數同一罪名之同種想像競合犯，應依
    刑法第55條僅論以一幫助詐欺取財罪（臺灣高等法院暨所屬
    法院96年法律座談會刑事類提案第7 號研討結果參照）。又
    被告並未實際參與詐欺犯行，所犯情節較正犯輕微，爰依刑
    法第30條第2 項規定，減輕其刑。爰審酌被告隨意提供上開
    永豐銀行帳戶、臺北富邦銀行帳戶存摺、提款卡及密碼等物
    供詐欺集團成員使用，助長詐欺集團詐取財物之犯罪風氣，
    所為已紊亂社會正常交易安全，增加被害人丁○○、甲○○
    尋求救濟之困難，並使犯罪之追查趨於複雜，本應嚴懲，惟
    念其犯後於本院審理時尚能坦承犯行，態度尚可，另衡以被
    告前無犯罪前科紀錄，素行良好，有卷附臺灣高等法院被告
    前案紀錄表1 份足按，被害人丁○○、甲○○所遭詐騙之金
    額分別為12,046元及29,988元，尚非鉅款，損害幸未重大及
    被告犯罪之手段、智識程度（高職畢業）、生活狀況等一切
    情狀，爰酌情量處如主文所示之刑，並諭知如主文所示之如
    易科罰金折算標準，以資懲儆。至上開永豐銀行帳戶、臺北
    富邦銀行帳戶之存摺、提款卡，雖係被告所有供本件詐騙匯
    款使用，惟既未扣案，且上揭帳戶業經警方查明係供詐騙匯
    款所用，應遭該詐騙集團放棄使用而丟棄滅失，為免日後執
    行之困難，爰均不另為沒收之宣告，附此敘明。
據上論斷，應依刑事訴訟法第273 條之1 第1 項、第284 條之 1
、第299 條第1 項前段，刑法第30條第1 項前段、第2 項、第33
9 條第1 項、第55條、第41條第1 項前段，刑法施行法第1 條之
1， 判決如主文。
本案經檢察官戊○○到庭執行職務。
中    華    民    國    99    年    10    月    13    日
                      刑事第五庭      法  官  陳盈吉
以上正本證明與原本無異。
如不服本判決，應於判決送達後10日內，向本院提出上訴狀。
中    華    民    國    99    年    10    月    13    日
                                      書記官  陳展榮
附錄本判決論罪科刑法條：
中華民國刑法第339條
（普通詐欺罪）
意圖為自己或第三人不法之所有，以詐術使人將本人或第三人之
物交付者，處5 年以下有期徒刑、拘役或科或併科1 千元以下罰
金。
以前項方法得財產上不法之利益或使第三人得之者，亦同。
前二項之未遂犯罰之。

司法院資訊處製作；財團法人民間司法改革基金會備份。
